臺灣高等法院刑事判決　　　　　　　　　　　　　九十一年度上訴字第三一四九號
上　訴　人
即　被　告　甲○○原名王智雄.
右上訴人因偽造文書等案件，不服臺灣臺北地方法院九十一年度訴字第七二一號，中
華民國九十一年九月十九日第一審判決（起訴案號：臺灣臺北地方法院檢察署九十一
年度偵字第三二五○號），提起上訴，本院判決如左：
    主  文
原判決撤銷。
甲○○行使偽造私文書，足以生損害於他人，處有期徒刑陸月，如易科罰金，以參佰
元折算壹日。
康是美商店簽帳單上偽造之「乙○○」署押貳枚均沒收。
    事  實
一、甲○○（原名王智雄）曾於民國八十四年間，因違反懲治盜匪條例案件，經本院
    判處有期徒刑十年確定，於八十九年六月五日假釋出監，應於九十三年十月十日
    執行完畢，詎於假釋期間，仍不知悔改，於民國九十年十二月二十八日晚上八時
    許，搭乘計程車自臺北市○○路前往林森北路時，在所搭乘之計程車上發現乙○
    ○所有而遺失之皮包一個，內有現金新台幣（下同）一千四百元、澳大利亞國之
    駕駛執照及醫療卡又一枚、照片三張、紐澳銀行卡號000000000000
    0000號信用卡（持有人為乙○○，起訴書誤載楊怡為持有人，應予更正）、
    渣打銀行卡號0000000000000000號信用卡（信用卡持有人為甲
    ○○之配偶楊怡）、恆生銀行卡號0000000000000000號信用卡
    （持有人為楊怡）各一張，竟意圖為自己不法之所有，將該等物品拾獲後，侵占
    入己，再將紐澳銀行信用卡及渣打銀行信用卡各一張取出後，其他物品則丟棄於
    上開林森北路路邊。又基於意圖為自己不法之所有之概括犯意，先於同日晚間八
    時十五分許，持上開紐澳銀行信用卡至同市○○○路四一一號「康是美商店」，
    冒用乙○○名義刷卡消費，並於簽帳單上（一式二聯）偽簽「乙○○」署押（起
    訴書誤載為「楊怡」），同時複寫於第二聯，共偽造署押二枚，而偽造簽帳單私
    文書，並持以行使於該店店員，以表示持卡人乙○○確認簽帳單上記載之交易標
    的及金額，作為該商店向發卡銀行請款之用，致使該該商店店員誤認係合法持卡
人乙○○本人簽帳消費而陷於錯誤，交付價值一千九百九十元之諾德膠囊一組，
    均足以生損害於乙○○、上開發卡銀行及「康是美商店」；再於同日晚間八時三
    十分許，至台北市○○區○○路一八六號徠誠通科技有限公司，連續持前揭渣打
    銀行、紐澳銀行之信用卡二張交付該公司人員，欲冒名刷卡詐取行動電話一具時
    ，因無法過卡經店員丙○○察覺有異報警當場查獲，致甲○○未詐得財物。
二、案經臺北市政府警察局中山分局報告臺灣臺北地方法院檢察署檢察官偵查起訴。
    理  由
一、被告甲○○雖經本院於審理時傳喚無故不到庭，惟右揭犯罪事實，業據被告甲○
    ○迭於警訊、偵查、原審及本院調查中坦承不諱，核與被害人乙○○指述之情節
    相符，並經證人即徠誠通科技有限公司店員丙○○及康是美商店職員丁○○證述
    綦詳，且有贓物認領保管收據一紙、贓物照片二張、信用卡影本四張、於徠誠通
    科技有限公司刷卡未完成之簽帳單四張附卷可憑，應甚明確。再被告行使紐澳銀
    行卡號0000000000000000號信用卡，並偽造「乙○○」署押於
    簽帳單上，並持以行使，有該簽帳單影本一紙在卷（參見偵查卷第二四頁）可參
    ，本件事證明確，被告犯行洵堪認定。
二、核被告所為，係犯刑法第三百三十七條侵占遺失物罪，刑法第二百十六條、第二
    百二十條第一項、第二百十條行使偽造準私文書罪，刑法第三百三十九條第一項
    詐欺取財罪及同條第三項詐欺取財未遂罪。被告於簽帳單上（一式二聯）偽簽「
    乙○○」署押係表示持卡人乙○○確認簽帳單上記載之交易標的及金額，作為該
    商店向發卡銀行請款之用意，應依刑法第二百二十條第一項之規定以文書論。又
    被告以一行為同時偽造署押於簽帳單之一式二聯，係單純一罪；而其偽造「乙○
    ○」署押為偽造私文書之部分行為，又其偽造私文書之低度行為為行使偽造私文
    書之高度行為所吸收，均不另論罪。另被告第二次至徠誠通科技有限公司詐欺刷
    卡僅著手於犯罪行為而未詐得財物，為未遂犯，而其先後二次詐欺取財犯行，時
    間緊接，犯罪構成要件相同，顯係基於概括犯意為之，為連續犯，依刑法第五十
    六條規定，以詐欺取財既遂一罪論，並加重其刑。被告所犯上開三罪間，有方法
    結果之牽連關係，應從較重之行使偽造準私文書罪處斷。
三、原審認被告罪證明確，而予以論罪科刑，固非無見。惟原審認定被告拾獲皮包一
    只，除丟棄醫療卡外，餘均予侵占入己等情，核與事實不符，按被告自計程車上
    拾獲被害人乙○○之皮包後，再將紐澳銀行信用卡及渣打銀行信用卡各一張取出
    後，其他物品則丟棄於上開林森北路路邊，顯見其於拾獲之時即具有不法之所有
    意圖，從而，將需要之信用卡取出，其餘物品自行處分將之丟棄於他處，堪予認
    定；又原審未認定被告偽造「乙○○」之簽名於簽帳單，係屬偽造準私文書，亦
    有未合。被告以原審量刑過重為由，提起上訴，為無理由，惟原審既有如上可議
    之處，自應由本院將原判決撤銷改判。爰審酌被告因一時貪念，致罹刑章，及犯
    罪之動機、目的、手段、品行、智識程度、犯罪所生之危害及犯罪後坦承犯行之
    態度等一切情狀，量處如主文第二項所示之刑，並諭知易科罰金之折算標準，以
    示懲儆。康是美商店簽帳單（一式二聯）上偽造之「乙○○」署押共二枚，雖均
    未扣案，然不能證明業已滅失，均應依刑法第二百十九條之規定，併予宣告沒收
    。
四、被告經合法傳喚，無正當之理由不到庭，爰不待其陳述，逕行判決。
據上論斷，應依刑事訴訟法第三百六十九條第一項前段、第三百六十四條、第三百七
十一條、第二百九十九條第一項前段，刑法第二百十六條、第二百二十條第一項、第
二百十條、第三百三十七條、第三百三十九條第一項、第五十五條、第四十一條第一
項前段、第二百十九條，罰金罰鍰提高標準條例第一條前段、第二條，判決如主文。
本案經檢察官周志榮到庭執行職務。
中      華      民      國    九十一    年    十二    月    十三    日
                              臺灣高等法院刑事第二十三庭
                                  審判長法  官  黃  瑞  華
                                        法  官  宋      祺
                                        法  官  雷  雯  華
右正本證明與原本無異。
如不服本判決應於收受送達後十日內向本院提出上訴書狀，其未敘述上訴之理由者並
得於提起上訴後十日內向本院補提理由書（均須按他造當事人之人數附繕本）。
                                        書記官  陳  思  云
中      華      民      國    九十一    年    十二    月    十三    日
附錄：本案論罪科刑法條全文
刑法第二百十六條
行使第二百十條至第二百十五條之文書者，依偽造、變造文書或登載不實事項或使登
載不實事項之規定處斷。
刑法第二百十條
偽造、變造私文書，足以生損害於公眾或他人者，處五年以下有期徒刑。
刑法第三百三十七條
意圖為自己或第三人不法之所有，而侵占遺失物、漂流物或其他離本人所持有之物者
，處五百元以下罰金。
刑法第三百三十九條
意圖為自己或第三人不法之所有，以詐術使人將本人或第三人之物交付者，處五年以
下有期徒刑、拘役或科或併科一千元以下罰金。
以前項方法得財產上不法之利益或使第三人得之者亦同。
前二項之未遂犯罰之。
